【裁判字號】    97,易,2759
【裁判日期】    980625
【裁判案由】    詐欺
【裁判全文】
臺灣臺北地方法院刑事判決              97年度易字第2759號
公  訴  人  臺灣臺北地方法院檢察署檢察官
被      告  丙○○
上列被告因詐欺案件，經檢察官提起公訴（九十七年度偵字第一
二九二一號），本院判決如下：
    主  文
丙○○幫助意圖為自己不法之所有，以詐術使人將本人之物交付
，處有期徒刑月，如易科罰金，以新臺幣壹仟元折算壹日。
    事  實
一、丙○○明知將自己之金融帳戶存摺、金融卡及密碼提供予他
    人使用，將可能幫助他人遂行詐騙行為，仍基於幫助他人詐
    欺取財之犯意，於民國九十七年三月一日前某不詳時間，在
    不詳處所，以不詳對價，將其先前所申辦之臺北富邦銀行股
    份有限公司（下稱富邦銀行）玉成分行第00000000
    0000000號帳戶（下稱系爭帳戶）之存摺、金融卡及
    密碼，提供予真實姓名、年籍不詳之成年人使用以幫助之。
    嗣該成年人即基於意圖為自己不法所有之犯意，接續於(一)九
    十七年三月一日十八時三十六分許，去電甲○○，佯稱：其
    先前透過網路購物交易出現問題，須利用自動櫃員機操作，
    ，始可避免每月被連續扣款云云，致甲○○不疑有他，乃依
    該成年人之指示，於同日二十時七分許，前往操作自動櫃員
    機，而匯款新臺幣（下同）二萬九千九百八十八元至丙○○
    系爭帳戶內，旋遭該成年人提領一空；(二)九十七年三月一日
    十八時許，去電乙○○，佯稱：其先前透過網路購物匯款帳
    戶有誤，須利用自動櫃員機重新設定云云，致乙○○不疑有
    他，乃依該成年人之指示，前往操作自動提款機，而先於同
    日二十時五十八分許，匯款一萬六千元至丙○○系爭帳戶內
    ，次於同日二十一時二分許，匯款二千元至丙○○系爭帳戶
    內，再於同日二十一時五十七分許，匯款二萬二千九百十六
    元至丙○○系爭帳戶內，均旋遭該成年人提領一空。嗣因甲○○、乙○○察覺有異，始知受騙，乃報警處理，始循線查
    悉上情。
二、案經甲○○訴由臺北市政府警察局文山第一分局報告臺灣臺
    北地方法院檢察署（下稱臺北地檢署）檢察官偵查起訴。
    理  由
一、證據之認定：
  (一)證據能力之認定：
    按被告以外之人於審判外之言詞或書面陳述，除法律有規定
    者外，不得作為證據；又被告以外之人於審判外之陳述，雖
    不符合同法第一百五十九條之一至第一百五十九條之四之規
    定，但經當事人於審判程序同意作為證據，法院審酌該言詞
    陳述或書面陳述作成時之情況，認為適當者，亦得為證據；
    又當事人、代理人或辯護人於法院調查證據時，知有第一百
    五十九條第一項不得為證據之情形，而未於言詞辯論終結前
    聲明異議者，視為有前項之同意，刑事訴訟法第一百五十九
    條第一項及第一百五十九條之五分別定有明文。查本判決下
    列所引用之各項證據方法之證據能力，公訴人及被告丙○○
    於本院準備程序及審判期日中均未與爭執，且迄至言詞辯論
    終結前亦未再聲明異議（本院九十八年六月十一日審判筆錄
    參照），本院審酌該等言詞陳述及書面陳述作成時之情況，
    並無不宜作為證據之情事，依刑事訴訟法第一百五十九條之
    五之規定，自得作為證據，合先敘明。
  (二)被告之辯解：
    被告丙○○於本院審理時固坦承其於九十五年七月十一日，
    前往富邦銀行玉成分行開立系爭帳戶之事實，惟矢口否認有
    何幫助詐欺之犯行，辯稱：我並沒有將系爭帳戶之存摺、金
    融卡及密碼交給別人，系爭帳戶的存摺、金融卡好像是在九
    十七年農曆過年時遺失了，但是確實的遺失時間我無法確認
    。我是一直到九十七年六、七月時才發現遺失，並且去中壢
    分局報案，但系爭帳戶已經被列為警示帳戶。我的金融卡密
    碼是六個零，但是沒有其他人知道云云。
  (三)經查：
  1.被告確實於九十五年七月十一日，前往富邦銀行玉成分行，
    開立系爭帳戶乙節，為被告所是認（本院九十七年十一月六
    日準備程序筆錄參照），且有系爭帳戶之開戶基本資料影本
    及存款往來明細表一份在卷可稽（臺北地檢署九十七年度偵
    字第一二九二一號卷第二三頁至第二八頁參照），首堪認定
    。
  2.再者，告訴人甲○○及被害人乙○○確實分別於上揭事實一
    之(一)、(二)所載之時間，接獲真實姓名、年籍不詳之成年人佯
    稱：其先前透過網路扣款出現問題，須依其指示操作自動櫃
    員機云云，致渠等均陷於錯誤，依該成年人之指示，於上揭
    事實一之(一)、(二)所載之時間，分別前往匯款如事實一之(一)、
    (二)所載之金額至被告系爭帳戶後，旋遭該成年人提領一空等
    情，業據證人即告訴人甲○○、證人即被害人乙○○於警詢
    時指述明確（證人甲○○部分，臺北地檢署九十七年度偵字
    第一二九二一號卷第五頁至第六頁參照；證人乙○○部分，
    臺灣士林地方法院檢察署九十七年度偵字第六七五八號卷第
    七頁至第八頁參照），並有自動櫃員機交易明細表四紙及被
    告系爭帳戶存款往來明細表一份在卷可證（臺北地檢署九十
    七年度偵字第一二九二一號卷第十一頁、第二八頁，臺灣士
    林地方法院檢察署九十七年度偵字第六七五八號卷第十二頁
    、第十三頁參照）。從而，告訴人甲○○及被害人乙○○確
    實分別於事實一之(一)、(二)所載之時間，遭該成年人去電佯稱
    上情，以此方式施用詐術，致其陷於錯誤，因而分別於事實
    一之(一)、(二)所載之時間，匯款如事實一之(一)、(二)所載之金額
    至被告系爭帳戶之事實，堪信為真實。
  3.則由該成年人將被告所開立之系爭帳戶提供予告訴人甲○○
    及被害人乙○○分別匯入上開款項乙節觀之，足見該成年人
    確實有取得系爭帳戶所有人即被告之同意，並取得系爭帳戶
    之存摺、金融卡及密碼而使用之，否則實難想像該名成年人
    願甘冒－系爭帳戶之所有人即被告因不同意他人使用，而前
    往銀行辦理掛失，辦理補發存摺、金融卡及變更密碼，並將
    告訴人甲○○及被害人乙○○存入系爭帳戶內之所有款項提
    領花用－之風險，而不經被告同意，遽爾要求告訴人甲○○
    及被害人乙○○匯入款項至系爭帳戶之可能？故被告確實有
    提供上開帳戶金融卡及密碼予該名成年人使用而幫助其詐欺
    取財之行為，堪予認定。
  4.被告雖仍執前詞置辯，惟查：
  (1)金融存款帳戶，事關存戶個人財產權益之保障，苟系爭帳戶
    之存摺、金融卡確係遺失，衡之存摺、金融卡為個人理財工
    具使用之物，依日常生活經驗，可判斷係屬相當重要之物品
    ，且被告除系爭帳戶外，別無其他帳戶，此亦經其於偵訊時
    供承在卷（臺北地檢署九十七年度偵字第一二九二一號卷第
    六二頁參照），則在其遺失其「唯一」帳戶時，卻未立即報
    警處理或立即向銀行辦理掛失手續，已與常理有違，其所辯
    系爭帳戶之存摺、金融卡遺失一情，是否屬實，已有可疑。
  (2)又金融卡提款密碼，為個人控管其存款帳戶之重要資料，在
    帳戶持有人變更銀行以電腦亂碼所發給之原始密碼為自己設
    定選用之密碼後，若非帳戶持有人將密碼告知他人，他人原
    則上實不可能知悉。本件收取被告系爭帳戶存摺、金融卡之
    成年人，於告訴人甲○○、被害人乙○○匯款後，均係以金
    融卡提款之方式將渠等匯入之款項提領一空，此有被告系爭
    帳戶存款往來明細表一份在卷可按（臺北地檢署九十七年度
    偵字第一二九二一號卷第二八頁參照），顯見其獲悉被告系
    爭帳戶金融卡之提款密碼，而被告系爭帳戶之金融卡提款密
    碼為○○○○○○，只有伊本人知悉這個密碼，業據被告於
    本院九十八年六月十一日審理時自陳在卷（本院當日審判筆
    錄參照），該密碼亦非與被告出生日期、身分證統一編號等
    數字相關，他人僅憑猜測即可知悉被告所設定之提款密碼之
    機率，實微乎其微。從而，本件應係被告自行交付存摺、金
    融卡、提款密碼等帳戶資料予他人，並同意他人使用其金融
    卡。
  (3)從而，被告所為上開辯解，均不足採信。被告任意將系爭帳
    戶存摺、金融卡及密碼交付他人，甘冒遭他人利用之風險，
    顯然有幫助他人詐欺之故意甚明。
  5.綜上所述，被告確實有為如上開事實一之部分所載，將系爭
    帳戶之存摺、金融卡及密碼等物，交付予真實姓名、年籍不
    詳之成年人使用以幫助詐欺之行為，其所為上開辯解，均不
    足採，本件事證明確，被告之犯行堪以認定。
二、論罪科刑之法律適用：
  (一)按刑法上之幫助犯，係對於犯罪與正犯有共同之認識，而以
    幫助之意思，對於正犯資以助力，而未參與實施犯罪之行為
    者而言（最高法院七十五年度臺上字第一五○九號、八十八
    年度臺上字第一二七○號判決亦同此意旨）。是以，如未參
    與實施犯罪構成要件之行為，且係出於幫助之意思提供助力
    ，即屬幫助犯，而非共同正犯。本件被告丙○○基於幫助之
    犯意，提供系爭帳戶存摺、金融卡及密碼與真實姓名、年籍
    不詳之成年人，該成年人利用被告之幫助，意圖為自己不法
    之所有，施用詐術使告訴人甲○○及被害人乙○○陷於錯誤
    ，因而匯款至被告所提供之系爭帳戶內，是被告所為係參與
    詐欺罪構成要件以外之行為，且在無證據證明被告係以正犯
    而非以幫助犯之犯意參與犯罪之情形下，應認其所為係幫助
    犯而非正犯行為。是核被告丙○○所為，係幫助犯刑法第三
    百三十九條第一項之詐欺取財罪。被告幫助他人犯上開詐欺
    取財之罪，爰依刑法第三十條第二項之規定，按正犯之刑減
    輕之。被告係以一幫助詐欺取財行為，使詐欺集團成員得以
    分別詐騙甲○○、乙○○等人，致其等陷於錯誤，因而交付
    財物，其中被害人雖有數人，為被告提供帳戶舉措僅有一次
    ，應論以一個幫助詐欺取財行為，至於詐欺集團成員分別向
    不同人行騙，正犯之罪數並不影響被告行為之罪數，被告之
    行為仍應僅構成一個幫助詐欺取財行為。
  (二)上開事實一之(二)部分雖未據公訴人起訴，然該部分事實與公
    訴人起訴之事實一之(一)部分具有實質上一罪之關係，本應為
    起訴效力所及，本院自應併予審究，附此敘明。
  (三)爰審酌被告在此不法份子犯案猖獗，利用帳戶掩飾、隱匿詐
    財贓款之事迭有所聞之際，竟仍出賣金融帳戶供他人從事不
    法使用，間接導致犯罪集團因使用人頭帳戶，阻礙警方之查
    緝，致犯罪之追查趨於複雜困難，更造成被害人財物之損失
    ，嚴重危害交易秩序與社會治安，造成之危害非輕，且於犯
    後猶不知悔改、飾詞卸責、態度不佳等一切情狀，量處如主
    文所示之刑，併諭知易科罰金之折算標準。
據上論斷，應依刑事訴訟法第二百九十九條第一項前段，刑法第
三百三十九條第一項、第三十條第一項前段、第二項、第四十一
條第一項前段，刑法施行法第一條之一，判決如主文。
本案經檢察官廖先志到庭執行職務。
中    華    民    國    98    年    6     月    25    日
                  刑事第九庭審判長法  官  林怡秀
                                  法  官  劉素如
                                  法  官  張詩芸
以上正本證明與原本無異。
如不服本判決應於收受送達後10日內向本院提出上訴書狀，並應
敘述具體理由；其未敘述上訴理由者，應於上訴期間屆滿後20日
內向本院補提理由書（均須按他造當事人之人數附繕）「切勿逕
送上級法院」。
                                  書記官  顏淑華
中    華    民    國    98    年    6     月    25    日
附錄本案論罪科刑法條全文
中華民國刑法第三百三十九條
（普通詐欺罪）
意圖為自己或第三人不法之所有，以詐術使人將本人或第三人之
物交付者，處五年以下有期徒刑、拘役或科或併科一千元以下罰
金。
以前項方法得財產上不法之利益或使第三人得之者，亦同。
前二項之未遂犯罰之。


司法院資訊處製作；財團法人民間司法改革基金會備份。
